臺灣臺中地方法院民事判決　　　　　　　 99年度訴字第579號
原　　　告　林政毅
訴訟代理人　楊雪票
被　　　告　蔡順憲
上列當事人間損害賠償事件，經本院沙鹿簡易庭移送前來（98年
度沙簡附民字第23號）本院於中華民國100年2月22日言詞辯論終
結，判決如下：
    主      文
被告應給付原告新台幣肆拾陸萬玖仟玖佰貳拾玖元，及自民國九
十八年十二月二十四日起至清償日止，按年息百分之五計算之利
息。
原告其餘之訴駁回。
訴訟費用由被告負擔。
本判決原告勝訴部分得假執行，但被告以新台幣肆拾陸萬玖仟玖
佰貳拾玖元為原告供擔保後，得免為假執行。
原告其餘假執行之聲請駁回。
    事實及理由
壹、兩造之聲明：
  一、原告：(一)被告應給付原告新台幣（下同）527,869元，並
      自起訴狀繕本送達被告之翌日起至清償日止，按年息5%
      計算之利息。(二)訴訟費用由被告負擔。(三)願供擔保，請准
      宣告假執行。
  二、被告：(一)原告之訴及其假執行之聲請均駁回。(二)訴訟費用
      由原告負擔。(三)如受不利判決，願供擔保，請准免予假執
      行。
貳、原告起訴主張：被告於民國98年2月16日上午7時53分許，駕
    駛0783-PA號自小客車，沿臺中市龍井區（原臺中市龍井鄉
    ○○○路內側第一車道由東往西方向行駛，途經設有交通管
    制燈號之中興路與產業道路之交岔路口時，本應注意車前狀
    況及減速慢行，惟被告竟疏未注意，貿然行駛通過，適原告
     林政毅騎乘LPF-417號重機車，沿產業道路由南往北方向行
    經該處交叉路口，被告所駕駛之自小客車前車頭因而碰撞原
    告所騎乘機車之前輪，致原告機車翻倒且呈180度轉向後，
    再次撞擊被告自小客車左側車身，原告因此受有頭部外傷合
    併顱內出血、水腦、右腳脛骨及腓骨骨折等傷害。原告計受
    有看護費用140,450元、醫療費用11,219元、機車損失20,00
    0 元、交通費8,400元、二次開刀拔除骨釘費用50,000元之
    損害，因本件車禍，並請求慰撫金300,000元，爰依侵權行
    為損害賠償請求權，請求判決如聲明所示。
參、被告則以：本件禍發生係因原告闖紅燈，原告請求之慰撫金
    數額過高、且二次開刀拔除骨釘50,000元，原告無法提出證
    明，被告無法表示意見，原告已領取汽車強制責任保險36,
    290元，並主張被告因本件支出之修車、拖吊等費用應與原
    告請求之金額互為抵銷等語，資為抗辯。
肆、經查：
  一、按訴狀送達後，原告不得將原訴變更或追加他訴，但被告
      同意者，不在此限。又被告於訴之變更或追加無異議，而
      為本案之言詞辯論者，視為同意變更或追加，民事訴訟法
      第255 條第1項第1款、第2款及第2項定有明文。原告起訴
      時原係主張被告應給付839,269元及其法定遲延利息，嗣
      減縮如聲明欄所示，被告亦對之無異議而逕為本案之言詞
      辯論，依上開規定，原告訴之變更，應予准許。
  二、以下之事實為兩造所不爭，本院採為判決之基礎：
    (一)被告於98年2月16日上午7時53分，駕駛0783-PA號自小客
      車，沿臺中市○○區○○路內側第一車道由東往西方向行
      駛，於行經設有交通管制燈號之中興路與產業道路之交岔
      路口時，與原告所騎乘，沿產業道路由南向北方向行駛之
      LPF-417號普通重型機車發生碰撞。
    (二)原告因前開車受有頭部外傷合併顱內出血、水腦、右腳脛
      骨及腓骨骨折等傷害。
    (三)原告因前開車禍，無法自理生活，應招人看護之期間為83
      日（98年2月16日起至5月8日）、醫療費用支出11,219元
      、交通費8,400元、機車毀損損失20,000元，預計將來原
      告拔除骨釘之費用扣除健保之負擔為3,000-5,000元。
    (四)本件車禍原告已受領強制汽車責任保險給付36,290元。
    (五)原告大學畢業，任職於台玻公司，月薪33,000元；被告五
      專畢業，任職於鋼堡科技公司，月薪29,000元。
    (六)被告因本件車禍車損支出修車工資17,900元、零件16,100
      元，合計34,000元、拖吊費2,000元。被告之汽車為94年
      10 月14日領牌。
    (七)兩造同意車損部分，先行抵銷。看護費以每日2,200元計
      算。
  三、因故意或過失，不法侵害他人之權利者，負損害賠償責任
      ，民法第184條第1項前段。又汽車行駛時，駕駛人應注意
      車前狀況，並隨時採取必要之安全措施；行車速度，依速
      限標誌或標線之規定，無速限標誌或標線者，行車時速不
      得超過50公里。道路交通安全規則第94條第3項、第93條
      第1項第1款分別定有明文。按證人即到場處理本件車禍之
      警員王渝菘於本院刑事庭審理時結證稱:「橋上面是60，
      橋下來有一個紅綠燈，沒有限速標誌，那是郊區，限速是
      50，事故現場是平面道路了。（審判長問:你製作的現場
      圖限速是寫60？）答:我是依照橋上面的限速來寫的，因
      為現場沒有標示速限，應該是以郊區限速50為準」等語，
      足見本件中興路之肇事路段，其限速應為50公里。而依卷
      附道路交通事故調查報告表、現場圖、及現場照片顯示（
      本院卷第9頁以下），肇事地段設有號誌管制，本件車禍
      之發生應有一方違反號誌指示闖紅燈入交岔路號內，事故
      發生後原告之重機車已通過中興路六線快車道之一半以上
      被撞，重機車右側、右前側等處多處損，幾乎全毀。被告
      之自小客車車前左側、前引擎蓋左側、前擋風玻璃左側、
      左前側、左照後鏡、左前門玻璃等多處損。被告之自小客
      車在交岔路口內重撞機車後仍前行數十公尺以上始停，車
      停位置距後方交岔路口內重機車倒地刮地終點處長達約62
      公尺，依此被告自小客車肇事後停止處與機車刮地痕之相
      關（距離達62公尺）位置研判，足見被告於行經肇事路口
      時並未減速隨時警戒車前狀況，以致車禍發生之後，需繼
      續行駛5、60公尺才將車停住，參照被告於警訊時稱：「
      發生碰撞時速約60公里」等語，益明被告於肇事時疏未減
      速慢行，隨時警戒車前狀況。本件車禍之發生，兩造各自
      指摘對方闖紅燈，而依臺灣省臺中縣區車輛行車事故鑑定
      委員會鑑定提供之參考意見稱：「肇事時間7時53分左右
      為上班時間，車輛稍多。重機車已通過中興路六線快車道
      之一半以上被撞……自小客車在交岔路口內重撞重機車後
      仍前行數十公尺以上始停，自小客車停車位置後距後方交
      岔路口內重機車倒地刮地痕終點處即長達約62公尺左右」
      、「依上述並參酌卷附各有關資料，本會委員研討後認為
      蔡順憲駕駛自小客車行經肇事地段車速較快，且違反號誌
      指示闖紅燈駛入交岔路口內之可能性較大……」等語（本
      院卷第43頁），被告雖指稱是原告闖紅燈，並舉證人即事
      發後協助電話求援之張三友、李學明為證，惟該二名證人
      均稱事發後發現機車倒地才協助求援，並未目睹車禍經過
      之狀況，亦不知道路口之管制燈號為何（詳本院卷第90
      頁、第121頁），且本件肇事路口並未設監視器，被告主
      張是原告闖越紅燈一節，無法舉證證明，自非可探。被告
      駕車本應遵循前揭交通安全規則之規定，而依當時天晴、
      日間自然光線、路面無缺陷且乾燥、道路無障礙物、視距
      良好等客觀情形，並無不能注意之特別情事，竟疏於注意
      ，於經肇事地段疏未減速依速限慢行，並隨時警戒車前狀
      況，以致肇事，自有過失，其因而導致原告受有傷害，原
      告依侵權行為損害賠償請求權請求被告賠償，自屬有據。
  四、除原告主張之醫藥費11,219元、交通費8,400元外，就原
      告請求之項目，說明於下：
    (一)看護費部分：本件原告因前開車禍受有頭部外傷合併顱內
      出血、水腦、右腳脛骨及腓骨骨折等傷害，於98年2月16
      日急診入光田綜合醫院住進外科加護病房，嗣於同月18日
      轉入中國醫藥大學附設醫院住院接受開顱手術移除血塊併
      轉加護病房，同月25日接受右腳骨折固定術、98年3月2日
      接受腦室腹腔引流管置入手術，其後又因頭部外傷併顱內
      出血術後、右側脛骨及腓骨骨折術後，於98年4月15日轉
      入童綜合醫院，5月8日辦理出院。住院83天（98年2月16
      日至5月8日）期間原告因傷無法自理生活，需召人看護。
      兩造同意看護費以每日2,200元計，合計此部分原告得請
      求之金額為182,600元（2,200×83＝182,600元）。
    (二)二次開刀拔除骨釘之費用：原告主張第二次開刀拔除骨釘
      需費約50,000元，惟經本院向中國醫藥大學附設醫院函查
      結果，該院估計單純拔除骨釘預估住院醫療費用約30,000
      元至50,000元，扣除健保給付之餘額為3,000-5,000元，
      此亦為兩造所不爭。經健保給付部分，原告自不得再為請
      求，原告此部分請求，以其中間數4,000元為適當，逾此
      部分之請求，不予准許。
    (三)機車毀損部分：因犯罪而受損害之人，於刑事訴訟程序固
      得附帶提起民事訴訟對於被告請求回復其損害，但其請求
      回復之損害以被訴犯罪事實所生之損害為限，從而應以犯
      罪事實為附帶民事訴訟之原因事實，而過失毀損並非犯罪
      事實，被告原不負過失毀損之刑事責任，縱令原告得以某
      果過失毀損為理由獨立提起民事訴訟，請求原告依侵權行
      為損害賠償之規定請求被告賠償損害，亦不得於刑事訴訟
      程序附帶提起民事訴訟，原告於附帶民事訴訟程序請求賠
      償機車毀損之損害，自不能准許。
    (四)慰撫金：不法侵害他人之身體、健康、名譽、自由、信用
      、隱私、貞操，或不法侵害其他人格法益而情節重大者，
      被害人雖非財產上之損害，亦得請求賠償相當之金額，民
      法第195條第1項前段定有明文。慰藉金之賠償須以人格權
      遭遇侵害，使精神上受有痛苦為必要，其核給之標準固與
      財產上損害之計算不同，然非不可斟酌雙方身分資力與加
      害程度，及其他各種情形核定相當之數額。本件原告大學
      畢業，任職於台玻公司，月薪33,000元，名下財產有汽車
      一部，被告五專畢業，任職於鋼堡科技公司，月薪29,000
      元，名下財產亦有汽車一部，二人均為受薪階級。而原告
      因前開車受有頭部外傷合併顱內出血、水腦、右腳脛骨及
      腓骨骨折等傷害，自98年2月16日後即分別於各大醫院住
      院接受開顱手術移除血塊、右腳骨折固定術、腦室腹腔引
      流置入手術，至同年5月8日出院，其間83天因傷無法自理
      生活，所受之傷害甚重，原告精神痛苦之程度亦高，本院
      審酌上情，認原告請求給付慰撫金300,000元，尚屬公平
      允當，應予照准。
    (五)以上原告所得請求之數額合計為506,219元（11,219＋8,4
      00＋182,600＋4,000＋300,000）
  五、損害之發生或擴大，被害人與有過失者，法院得依民法第
      217條第1項之規定，減輕或免除被告賠償金額。被告主張
      是原告闖紅燈，惟無法舉證證明，已如前述。本院刑事庭
      99年度沙交簡上第219號判決雖稱：「……適有林政毅騎
      乘車牌號碼LPF-417號普通重型機車，沿臺中縣龍井鄉○
      ○道路由南向北方向行駛，亦疏未注意車前狀況……」等
      語，認原告就本件車禍亦有疏於注意車前狀況之疏失，惟
      依卷附車損照片所示，肇事後被告之自小客車係左前保險
      桿（左前大燈下方）有撞擊掉漆之痕跡，前擋風玻璃破碎
      ，左側車身鈑金、照後鏡、左前車窗玻璃等多處損（見本
      院卷第16頁照片），而原告之機車則是機車右前側遭撞擊
      ，幾乎全毀，由此兩車車損狀況相比對，原告於肇事當時
      係遭被告駕車自右方側撞，且被告係左前保險桿處撞及原
      告，被告既係從原告之右側方向疾速駛來，並非隨時警戒
      車前狀況所能防範，難認被告就本件車禍之發生，有何疏
      於警戒車前狀況之疏失，無法認被告就本件車禍之發生與
      有過失。被告主張酌減賠償金額、以被告自小客車之損害
      、拖吊費等主張抵銷，尚屬無據。
  六、保險人依本法規定所為之保險給付，視為被保險人損害賠
      償金額之一部分；被保險人受賠償請求時，得扣除之。強
      制汽車責任保險法第32條定有明文。查原告已領得強制汽
      車責任保險給付36,290元，此部分均應視為被告損害賠償
      金額之一部分，應予扣除。經扣除後，原告所得請求賠償
      之金額為469,929元（506,219－36,290＝469,929）。從
      而，原告依侵權行為損害賠償請求權，請求被告給付原告
      469,929元，並自起訴狀繕本送達之翌日（即98年12月24
      日）起至清償日止，按年息5%計算之法定遲延利息，於法
      有據，應予准許，逾此部分之請求，則屬無據，應駁回之
      。因本案事證已臻明確，兩造其餘主張陳述及所提之證據
      ，均毋庸再予審酌，附此敘明。本件為本院刑事庭移送之
      附帶民事訴訟，並未計徵第一審裁判費，訴訟中亦未發生
      其他訴訟費用，確定其訴訟費用為0元，並由一部敗訴之
      被告負擔。
  七、原告勝訴部分，判決所命給付之金額未逾500,000元，爰
      依職權宣告假執行。被告陳明願供擔保請准免為假執行，
      經核尚無不符，爰酌定相當之擔保金額併宣告之。至於原
      告敗訴部分，原告假執行之聲請無所依附，併予駁回。
伍、結論：原告之訴為一部有理由，一部無理由，依民事訴訟法
    第79條、第389條第1項第5款、第392條第2項，判決如主文
    。
中    華    民    國   100    年    3     月    8     日
                  民事第二庭    法  官  王銘
以上正本係照原本作成
如不服本判決，應於判決送達後二十日內，向本院提出上訴狀。
中    華    民    國   100    年    3     月    8     日
                                書記官  廖春玉